【裁判字號】    95,訴,536
【裁判日期】    950628
【裁判案由】    毒品危害防制條例
【裁判全文】
臺灣臺北地方法院刑事判決               95年度訴字第536號
公  訴  人  臺灣臺北地方法院檢察署檢察官
被      告  甲○○
                    華區第二戶政事務所）
                    （現因另案在臺灣臺北監獄執行中）
上列被告因違反毒品危害防制條例案件，經檢察官聲以簡易判決
處刑（95年度毒偵字第843號，含95年度毒偵字第711號），本院
改依通常程序審理，被告就被訴事實為有罪之陳述，經本院合議
庭裁定由受命法官以簡式審判程序審理，判決如下：
    主  文
甲○○施用第一級毒品，累犯，處有期徒刑壹年肆月。扣案之塑
膠夾鏈袋壹個沒收，塑膠夾鏈袋內含有第一級毒品海洛因成分之
白粉（淨重零點壹零公克）沒收銷燬。
    事  實
一、甲○○（起訴書誤載為陳敏雄）前因犯肅清煙毒條例案件，
    經本院於民國84年11月30日以84年度訴緝字第390號判決判
    處應執行有期徒刑三年六月（施用毒品部分，判處有期徒刑
    三年二月，吸用化學合成麻醉藥品部分，判處有期徒刑五月
    ）確定，因假釋中再犯施用毒品案件，經本院於87年10月17
    日以87年度毒聲字第1165號裁定送觀察、勒戒，因認有繼續
    施用毒品之傾向，並於88年3月12日以88年度毒聲字第642號
    裁定送強制戒治，後因無繼續強制戒治之必要，經本院於88
    年11月30日以88年度毒聲字第2974號裁定停止戒治，所餘期
    間付保護管束，保護管束期滿未經撤銷，以強制戒治執行完
    畢論，並由檢察官於89年11月6日以89年度戒毒偵字第292號
    為不起訴處分確定。上開假釋經裁定撤銷，入監執行殘刑一
    年二月二日，甫於90年2月28日因縮短刑期執行完畢。詎仍
    不知悔改，復因施用毒品案件，經本院於90年8月10日以90
    年度毒聲字第1769號裁定送強制戒治，並自90年8月10日起
    送臺灣台北戒治所，後因無繼續強制戒治之必要，經本院於
    91年6月5日以91年度毒聲字第1108號裁定停止戒治，所餘期
    間付保護管束，於91年7月4日停止戒治出所（指揮書執行完
    畢日期為91年8月9日），保護管束期滿未經撤銷，以強制戒
    治執行完畢論。同案並經本院於90年11月27日以90年度訴字
    第1113號判處有期徒刑七月確定，於93年6月6日因縮短刑期
    執行完畢。更因施用第一級毒品案件，經本院於93年4月23
    日以93年度訴字第392號判處有期徒刑八月確定，甫於94年7
    月5日因縮短刑期執行完畢。又因施用第一級毒品案件，經
    本院於94年4月22日以94年度訴字第359號判處有期徒刑一年
    ，並經臺灣高等法院於94年8月15日以94年度上訴字第1471
    號判決駁回上訴確定（現在監執行中）。詎仍無法戒斷毒癮
    ，又基於施用第一級毒品海洛因之犯意，於95年2月15日晚
    上10時許，在台北市萬華區青年公園附近之某公寓樓梯間，
    將少許海洛因摻加礦泉水後，以注射針筒（1支，未扣案）
    注射手臂之方式，施用第一級毒品海洛因一次。嗣於同年月
    16日下午1時30分許，在台北市○○區○○街（聲請簡易判
    決處刑書誤載為「紹安街」）234巷口，為警發覺係通緝犯
    而當場逮捕，並在其口袋內扣得以塑膠夾鏈袋所盛裝供己施
    用之海洛因一小包（淨重0.10公克，空包裝重0.23公克）。
    經警採集其尿液檢體（編號008514），送請台灣檢驗科技股
    份有限公司檢驗結果，判定呈鴉片類之可待因及嗎啡陽性反
    應，始查悉上情。
二、案經臺北市政府警察局內湖分局報請臺灣臺北地方法院檢察
    署檢察官偵查起訴。
    理  由
一、經查：
(一)、上揭事實，業據被告甲○○於警詢及本院審理中自白：「施
    打海洛因是在95年2月15日晚上22時許，在台北市萬華區靠
    近青年公園旁一家公寓樓梯間」、「（問：你在95年2月15
    日晚上10點左右，在你所稱青年公司旁一個公寓樓梯間施打
    海洛因，實在否？）我所言實在。（問：這次如何施打海洛
    因？）用注射針筒加入海洛因，再加入礦泉水，注射到我左
    手的皮膚」等語不諱（見95年度毒偵字第711號偵查卷第11
    頁、本院95年6月14日審判筆錄第3頁）。員警所採集之被告
    尿液檢體（編號008514），經送請台灣檢驗科技股份有限公
    司以酵素免疫分析法（EIA）及氣相層析質譜儀（GC/MS）檢
    驗結果，呈鴉片類藥物之可待因及嗎啡陽性反應，有台北市
    政府警察局偵辦毒品案件尿液檢體委驗單、台灣檢驗科技股
    份有限公司濫用藥物檢體檢驗報告在卷可稽（見95年度毒偵
    字第843號偵查卷第3、4頁）。按目前常用之尿液安非他命
    或嗎啡篩檢方式，包括酵素免疫分析法（EIA）、薄層色層
    分析法（TLC）及放射免疫分析法（RIA）。文獻報告中，確
    實有藥物或食物因交叉反應，可在尿液測試中產生偽陽性之
    安非他命或嗎啡反應。但利用精密的儀器分析，將可排除偽
    陽性之可能，而得到正確的答案。在良好的操作條件下，以
    氣相層析質譜儀作藥物及其代謝產物之定性及定量分析檢驗
    ，幾乎不會有偽陽性反應產生，亦即如尿液中未含有煙毒之
    反應者，即不可能產生因藥物所引起之偽陽性反應（行政院
    國軍退除役官兵輔導委員會榮民總醫院以83年4月7日（83
    ）北總內字第03059號函、行政院衛生署藥物管制藥品管理
    局92年6月20日管檢字第0920004713號函參照）。
(二)、本件被告之尿液檢體，係經鑑定單位以EIA初步檢驗，並利
    用氣相層析質譜儀（GC/MS）為確認檢驗，顯可排除被告因
    服用藥物導致尿液測試呈偽陽性反應之可能。又海洛因經注
    射入人體後，約百分之80於24小時內自尿中排出，一般而言
    ，尿液中能否驗出嗎啡陽性反應與其投與量、投與途徑、採
    尿時間、個人體質及檢驗方法之靈敏度有關，因此僅憑尿液
    中呈煙毒反應，並無法確實推定吸食時間距採集時間之長短
    ，惟依上述資料推斷，注射6毫克之海洛因鹽酸鹽，其代謝
    物嗎啡之平均可檢出時限約為26小時（此經行政院衛生署藥
    物食品檢驗局81年9月8日《81》藥檢壹字第8114885號函釋
    在案）。依此推算，本件尿液檢體係由員警係於95年2月16
    日所採集，堪認被告應係於採尿前回溯26小時內某時點（不
    含為警查獲後至採尿之時間）施用第一級毒品海洛因。承此
    足認被告自白於95年2月15日晚上10時許，施用第一級毒品
    海洛因乙節，確與事實相符，堪以採為證據。此外，扣案以
    塑膠夾鏈袋盛裝之白色粉末一小包，經法務部調查局以氣相
    層析質譜儀分析法及化學呈色分析法檢驗結果，檢出第一級
    毒品第6項毒品海洛因成分（淨重0.10公克，空包裝重0.23
    公克），有本院卷附法務部調查局95年5月16日調科壹字第0
    20007986號檢驗通知書一張可佐。堪認被告確有施用第一級
    毒品海洛因之犯行。
(三)、又被告前因施用毒品案件，經本院於90年8月10日以90年度
    毒聲字第1769號裁定送強制戒治，並自90年8月10日起送臺
    灣台北戒治所，其後因無繼續強制戒治之必要，經本院於91
    年6月5日以91年度毒聲字第1108號裁定停止戒治，所餘期間
    付保護管束，於91年7月4日停止戒治出所（指揮書執行完畢
    日期為91年8月9日），保護管束期滿未經撤銷，以強制戒治
    執行完畢論。同案並經本院於90年11月27日以90年度訴字第
    11 13號判處有期徒刑七月確定，於93年6月6日因縮短刑期
    執行完畢，有臺灣高等法院被告前案紀錄表（內含入出監資
    料）可考。被告於受強制戒治執行完畢釋放後，5年內再犯
    本件毒品危害防制條例第10條第1項之施用第一級毒品罪，
    事證明確，應予依法論科。
二、核被告所為，係犯毒品危害防制條例第10條第1項之施用第
    一級毒品罪。被告因施用而持有海洛因之行為，為不罰之前
    行為，不另論罪。被告前因施用第一級毒品案件，經本院於
    93 年4月23日以93年度訴字第392號判處有期徒刑八月確定
    ，甫於94年7月5日因縮短刑期執行完畢，有臺灣高等法院被
    告前案紀錄表可考，其受有期徒刑之執行完畢後，5年內再
    犯本件有期徒刑以上之罪，為累犯，應依法加重其刑。爰審
    酌被告前有如事實欄所載之毒品前科（上開臺灣高等法院被
    告前案紀錄表參見），其多次經法院裁定送觀察、勒戒及強
    制戒治、判刑執行完畢，均猶無法戒斷毒癮，顯見毒品成癮
    甚深，惟念其施用毒品係屬自戕行為，具有病患人格之特質
    ，且未因此衍生其他危害社會治安之事件，及其施用毒品次
    數僅只一次，國小畢業之教育程度，智識程度有限，偵審期
    間坦承犯行，犯後態度良好等一切情狀，量處如主文所示之
    刑，以資懲儆。公訴人就其上開施用毒品之犯行，向本院求
    處有期徒刑二年，稍嫌過重。扣案之塑膠夾鏈袋一個，為被
    告所有供己施用毒品所用之物，然非專供施用第二級毒品之
    器具，依刑法第38條第1項第2款之規定沒收。該塑膠夾鏈袋
    內之白色粉末含有第一級毒品海洛因成分（淨重0.10公克）
    ，不問屬於犯人與否，依毒品危害防制條例第18條第1項前
    段之規定沒收銷燬。又聲請簡易判決處刑書認扣案海洛因之
    淨重為0.06公克，無非係以扣押物品目錄表資為論據，然此
    重量係查獲機關初步測量之數據，應以法務部調查局利用精
    密儀器測量所得之上開數據為可採。至注射針筒一支，雖係
    被告所有供己施用毒品所用之物，然未經扣案，且據被告於
    本院供承業已棄置滅失（見本院95年6月14日審判筆錄第3、
    4頁），既無證據證明現尚存在，本院尚無庸另為沒收之諭
    知。
據上論斷，應依刑事訴訟法第452條、第273條之1第1項、第299
條第1項前段，毒品危害防制條例第10條第1項、第18條第1項前
段，刑法第11條、第47條、第38條第1項第2款，判決如主文。
本案經檢察官詹喬偉到庭執行職務
中    華    民    國    95    年    6     月    28    日
                  刑事第一庭    法  官  吳秋宏
以上正本證明與原本無異。
如不服本判決，應於判決送達後10日內，向本院提出上訴狀。
                                書記官  高菁菁
中    華    民    國    95    年    6     月    28    日
附錄本案論罪科刑法條全文：
毒品危害防制條例第10條
一施用第一級毒品者，處6月以上5年以下有期徒刑。
二施用第二級毒品者，處3年以下有期徒刑。


司法院資訊處製作；財團法人民間司法改革基金會備份。
